臺灣新北地方法院刑事判決
110年度簡上字第470號
上  訴  人  臺灣新北地方檢察署檢察官
被      告  吳昱辰


上列上訴人因被告詐欺案件，不服本院民國110年9月1日110年度
簡字第2582號第一審判決（聲請簡易判決處刑案號：110年度撤
緩偵字第47號），提起上訴，本院管轄之第二審合議庭判決如下
：
    主  文
原判決撤銷。
吳昱辰犯詐欺取財罪，處有期徒刑5月，如易科罰金，以新臺幣1
千元折算1日。未扣案之犯罪所得即詐得款項新臺幣278,800元沒
收，於全部或一部不能沒收或不宜執行沒收時，追徵其價額。
    事  實
    吳昱辰（民國107年11月26日改名「吳䢌璿」，108年5月22日
    改回原名）為黃俊偉結識10年以上的大學同學，其竟意圖為
    自己不法之所有，基於詐欺取財之犯意，自106年間某日起
    至107年11月24日簽立借據時止之期間，向黃俊偉詐稱：我
    阿姨顏玉惠因為酒駕案件，需要繳納罰款云云，向黃俊偉借
    款，黃俊偉信以為真而陷於錯誤，遂陸續以匯款、交付現金
    、提供信用卡刷卡之方式共交付新臺幣（下同）35萬元款項
    予吳昱辰，吳昱辰因而得手款項35萬元。
    理  由
壹、證據能力部分
一、本院以下所引用之被告吳昱辰以外之人於審判外之言詞或書
    面陳述，雖屬傳聞證據，然公訴人已同意具有證據能力（見
    本院110年度簡上字第470號卷<下稱本院簡上卷>第90頁），
    被告則未到庭陳述或以書狀表示意見，迄至言詞辯論終結前
    亦未聲明異議，業經詳閱本院110年度簡上字第470號卷宗確
    認無誤，依刑事訴訟法第159條之5第2項規定，視為被告同
    意具有證據能力，復本院審酌上開證據資料製作時之情況，
    尚無違法不當及證明力明顯過低之瑕疵，認為以之作為證據
    應屬適當，爰依刑事訴訟法第159條之5第1項規定，認前揭
    證據資料均有證據能力。
二、本院以下所引用之非供述證據，均與本案事實具有關聯性，
    且查無事證足認係經公務員違背法定程序所取得，況公訴人
    已同意該等非供述證據皆有證據能力（見本院簡上卷第90頁
    ），被告則未到庭陳述或以書狀表示意見，迄至言詞辯論終
    結前亦未聲明異議，亦經詳查本院110年度簡上字第470號卷
    宗確認無訛，是堪認均有證據能力。
貳、實體部分
一、認定犯罪事實所憑之證據及理由 
    前揭事實，業據被告於偵訊時坦承在卷（見109年度偵字第3
    8535號卷<下稱偵卷>第37頁），核與證人即告訴人黃俊偉於
    偵訊時之指述、證人顏玉惠於偵訊時之證詞相符（見偵卷第
    9頁正、背面、第36-37頁），並有被告簽立之供借款擔保之
    本票、被告簽署之借據、客戶消費明細表、中和大華郵局局
    、帳號00000000000000號帳戶客戶歷史交易清單及郵局存摺
    內頁在卷可稽（見偵卷第12-16頁、第17頁、第22-23頁、第
    27-31頁），足認被告前揭任意性自白與事實相符，堪可採
    信。本案事證明確，被告犯行，堪以認定，應依法論科。
二、論罪之理由 
　　核被告所為，係犯刑法第339條第1項之詐欺取財罪。
三、撤銷改判及上訴可採之理由
(一)原判決基於本案事證明確，因認被告所為，係犯刑法第339
    條第1項之詐欺取財罪，並援引刑事訴訟法第449條第1項前
    段、第3項、第454條第2項、第450條第1項、刑法第339條第
    1項、第41條第1項前段、第38條之1第1項、第3項、刑法施
    行法第1條之1第1項之規定，據以判處被告有期徒刑2月，並
    諭知如易科罰金，以1千元折算1日，固非無見。惟按刑罰之
    量定，係屬事實審法院得依職權自由裁量之事項，量刑判斷
    當否之準據，應就判決之整體觀察為綜合考量，不可摭拾其
    中片段，遽予評斷，倘以被告之責任為基礎，說明審酌刑法
    第57條所列事項而為刑之量定，若未逾越法定刑度，亦未濫
    用其權限，即無違法。而犯罪行為人與被害人和（調）解與
    否，僅為審酌行為人犯罪後之態度因子之一，尚須考量犯罪
    行為人與被害人之關係、犯罪所生之危險或損害等與被害人
    其他相關之因素，非謂一經和（調）解即得以獲取量處較低
    刑度之優待（參最高法院109年度台上字第3606號刑事判決
    意旨）。查原審量刑時雖有審酌被告與告訴人達成和解後，
    並未依約給付賠償金予告訴人之情事。然被告為告訴人結識
    10年以上的大學同學，於本案發生前交情甚篤，業據證人即
    告訴人於偵訊時指證明確（見偵卷第9頁），被告竟無視這1
    0年以上的交情，撒謊詐取告訴人的財物，告訴人真心對待
    被告，換來的卻是虛假和背叛，不難想像告訴人因此留下難
    以磨滅的心理陰影，不知道什麼時候才能夠信賴一個人，故
    被告本案所為自難與對陌生人詐騙等同視之；復被告本案詐
    取之款項為35萬元，並非扣除被告還款71,200元後的金額即
    278,800元（詳下述），亦即被告本案犯行造成之財產上損
    害金額應為35萬元，並非278,800元。準此，原審未細究被
    告與告訴人之關係，且誤認被告本案犯行所生之財產上損害
    金額，量刑有過輕之情，難謂允當，檢察官上訴意旨稱原審
    量刑過輕等語，為有理由，且原判決既有前揭可議之處，自
    應由本院撤銷改判。
四、科刑及沒收之理由
(一)爰審酌被告不思以正當方法獲取金錢，且不念及與告訴人之
    間長達10年以上的交情，反利用告訴人的信任，明知未有其
    阿姨需要繳納酒駕罰款一事，卻以此為由詐取告訴人之金錢
    ，詐取金額達35萬元，致告訴人受有相當程度之財產上損害
    ，更造成告訴人難以磨滅之心理創傷，被告所為顯有不當，
    復被告犯後雖坦承犯行，並已與告訴人達成和解，此有110
    年1月5日調解筆錄在卷可查（見偵卷第47頁正、背面），然
    迄今已有1年多的時間卻從未依約給付賠償金予告訴人，則
    據告訴人於本院準備程序時陳稱在卷（見本院簡上卷第65頁
    ），難認被告犯後態度良好，兼衡告訴人於本院審理程序時
    表示希望能夠量處被告有期徒刑1年6月以上之意見（見本院
    簡上卷第92頁），本院認與告訴人所受損害相較，告訴人求
    處刑度稍嫌過重等一切情狀，量處如主文所示之刑，並依刑
    法第41條第1項前段規定，諭知易科罰金之折算標準。
(二)沒收部分
    被告因本案詐欺取財犯行而取得款項35萬元，詳於前述，該
    詐得之款項顯為被告因實施詐欺取財罪時直接獲得之犯罪所
    得，然被告迄今已還款71,200元予告訴人，業據告訴人於本
    院準備程序時供稱在卷（見本院簡上卷第66頁），被告償還
    之款項雖非其犯罪所得之「原物」，而不屬於刑法第38條之
    1第5項所稱已實際合法「發還」被害人者，然被告既然未坐
    享此部分金額之犯罪所得，告訴人之損害亦獲部分填補，如
    再宣告沒收此部分金額之被告本案犯罪所得，將使被告陷於
    雙重追償之不利益，而有過苛之虞，爰依刑法第38條之1第1
    項前段、第3項、第38條之2第2項規定，於扣除此部分金額
    後之未扣案被告本案犯罪所得278,800元（計算式：350,000
    元－71,200元＝278,800元）諭知沒收，於全部或一部不能沒
    收或不宜執行沒收時，追徵其價額。
五、按被告於第二審經合法傳喚，無正當之理由不到庭者，得不
    待其陳述，逕行判決，刑事訴訟法第371條定有明文。次按
    對於簡易判決處刑不服而上訴者，得準用上開規定，此觀諸
    刑事訴訟法第455條之1第3項之規定自明。是本案被告經本
    院合法傳喚，無正當理由未到庭，本院爰不待其陳述，而為
    一造辯論判決，附此敘明。
據上論斷，應依刑事訴訟法第455條之1第1項、第3項、第369條
第1項前段、第371條，判決如主文。
本案經檢察官鄭宇偵查後聲請簡易判決處刑，並提起上訴，由檢
察官郭智安到庭執行公訴。
中　　華　　民　　國　　111 　年　　2 　　月　　17　　日
                  刑事第三庭  審判長法　官　　蘇揚旭　
                                    法  官    洪振峰
                                    法  官    施建榮
上列正本證明與原本無異。
不得上訴。
                                    書記官    葉芷廷
中　　華　　民　　國　　111 　年　　2 　　月　　21　　日